【裁判字號】    98,交聲,1072
【裁判日期】    980806
【裁判案由】    聲明異議
【裁判全文】
臺灣高雄地方法院交通事件裁定        98年度交聲字第1072號
原處分機關  高雄市政府交通局
代  表  人  王國材
異  議  人
即受處分人  甲○○
上列異議人即受處分人因違反道路交通管理處罰條例案件，對於
高雄市政府交通局民國98年4 月2 日所為之處分（高市交裁字第
裁32-B00000000號裁決書），聲明異議，本院裁定如下：
    主  文
原處分撤銷。
    理  由
一、原處分意旨略以：異議人即受處分人甲○○所有之車牌號碼
    YFK-326 號重型機車，於民國97年8 月24日3 時35分許，行
    經高雄市○○路○○路段時，有「多車競駛佔據快車道危險
    駕駛」之違規情形，經警拍照逕行舉發，嗣由原處分機關以
    「二輛以上之汽車共同在道路上以危險方式駕駛」之舉發違
    規事實，依道路交通管理處罰條例第43條第3 項之規定，裁
    處罰鍰新臺幣（下同）9 萬元、吊銷駕駛執照、三年內禁考
    、施以道安講習等語。
二、異議意旨略以：本件異議人並未於前揭時地騎乘上開機車，
    實係異議人之子涂建誠所駕駛，且異議人已至高雄市政府警
    察局刑事警察大隊報備及確認並非異議人所駕駛在案，原處
    分顯有錯誤，為此狀請撤銷原處分等語。
三、按汽車駕駛人之違規行為，經以科學儀器取得證據資料，當
    場不能或不宜攔截製單舉發者，得對汽車所有人逕行舉發處
    罰；逕行舉發，應記明車輛牌照號碼、車型等可資辨明之資
    料，查明汽車所有人姓名或名稱、住址後製單舉發處罰之。
    又「本條例之處罰，受舉發違反道路交通管理事件之受處罰
    人，認為受舉發之違規行為應歸責他人者，應於舉發違反道
    路交通管理事件通知單應到案日期前，檢附相關證據及應歸
    責人相關證明文件，向處罰機關告知應歸責人，處罰機關應
    即另行通知應歸責人到案依法處理。逾期未依規定辦理者，
    仍依本條例各該違反條款規定處罰」，道路交通管理處罰條
    例第7 條之2 及第85條第1 項分別定有明文。其次逕行舉發
    者，應按已查明之資料填註車牌號碼、車輛種類、車主姓名
    及地址，並於通知單上方空白處加註逕行舉發之文字後，由
    舉發機關送達被通知人；又違反道路交通管理事件，行為人
    認為舉發之事實與違規情形相符者，得於接獲通知單後，親
    自或委託他人持該通知單，不經裁決向指定之處所，逕依各
    條款罰鍰最低額繳納結案，違反道路交通管理事件統一裁罰
    基準及處理細則第11條第1 項第4 款、第48條第1 項亦有明
    定。上開規定，無非在使受逕行舉發之違規人或受處分人，
    得以釐清責任歸屬及得以最低處罰標準在期限內自動繳納罰
    款，故舉發機關應先合法送達「舉發違反道路交通管理事件
    通知單」予受處分人，使其知悉應到案日期，嗣處分機關所
    為逕行裁決始為適法。
四、又按處理違反道路交通管理事件，有關文書送達之程序，依
    行政程序法之規定，違反道路交通管理事件統一裁罰基準及
    處理細則第5 條亦有規定。再按送達，於應受送達人之住居
    所、事務所或營業所為之；於應送達處所不獲會晤應受送達
    人時，得將文書付與有辨別事理能力之同居人、受僱人或應
    送達處所之接收郵件人員；應受送達人或其同居人、受僱人
    、接收郵件人員無正當理由拒絕收領文書時，得將文書留置
    於應送達處所，以為送達；又送達不能依前2 條規定為之者
    ，得將文書寄存送達地之地方自治或警察機關，並作送達通
    知書兩份，一份黏貼於應受送達人住居所、事務所、營業所
    或其就業處所門首，另一份交由鄰居轉交或置於該送達處所
    信箱或其他適當位置，以為送達；前項情形，由郵政機關為
    送達者，得將文書寄存於送達地之郵政機關；寄存機關自收
    受寄存文書之日起，應保存3 個月，行政程序法第72條第1
    項前段、第73條第1 項、第3 項、第74條分別定有明文。
五、經查：
  (一)本件異議人於98年4 月6 日上開裁決書送達後，於同年月24
    日向本院聲明異議，此有送達證書（見本院卷第13頁）及本
    院收狀日期戳記章在卷可查（見本院卷第3 頁），足認其聲
    明異議係於裁決書送達之翌日起20日內提出，雖異議人雖未
    依道路交通案件處理辦法第13條之規定向原處分機關提出異
    議狀後，再由該機關轉送本院審理，惟該由原處分機關移送
    之規定並非強制規定，且異議人亦已於法定期間內向最後審
    理之機關即本院提出聲明異議，故為訴訟經濟計，異議人逕
    向本院提出聲明異議，程序上自應仍屬適法，合先敘明。
  (二)異議人所有之車牌號碼YFK-326 號重型機車，於前揭時地，
    有「多車競駛佔據快車道危險駕駛」之違規情形，經警逕行
    舉發等情，此有高雄市政府警察局舉發違反道路交通管理事
    件通知單（下稱舉發通知單）及車號查詢重型機車車籍資料
    各1 紙在卷可稽（見本院卷第20頁），固非無據。
  (三)惟就上開舉發通知單究否業經合法送達異議人乙節，雖有高
    雄市政府警察局於98年5 月15日高市警交三字第0980027129
    號函及隨函檢附之上開舉發通知單、違規入案紀錄列表單、
    送達證書、高雄市政府交通大隊案件影像查詢明細表—單退
    （公示）等影本各1 份在卷足參（見本院卷第16至20頁），
    惟查依上開單退案件影像查詢明細表所載，上開舉發通知單
    經以大宗掛號郵寄違規車輛車主即異議人戶籍地址、於97年
    9 月10日第1 次郵寄及嗣後第2 次郵寄，均以「查無此人」
    為由遭退回，復查上開於97年9 月5 日送達異議人戶籍地之
    送達證書，亦無交寄轄區派出所、區公所或郵局辦理寄存送
    達程序之註記，並於上開單退案件影像查詢明細表載有「單
    退（公示）」、「刊載日期、文號」等情，此有上開送達證
    書及單退案件影像查詢明細表各1 份附卷可按（見本院卷第
    18、19頁），已見並無送達證書之記載內容可資佐證上開舉
    發通知單業經合法送達或寄存送達予異議人；又觀之上開送
    達證書（見本院卷第18頁），其上僅蓋有原寄郵局戳章「高
    雄、97.9.5.21 、四代」，送達方法欄均屬空白，亦未蓋有
    送達郵局日戳及寄存郵局戳章，是上開舉發通知單是否已合
    法送達異議人，自有疑義之處，灼然明甚。
  (四)復以因本件對異議人之送達未有受送達人住居所不明或變更
    其送達處所不向行政機關陳明等情形，故不符合行政程序法
    第78條規定之公示送達要件，而於公示送達要件不符之情形
    下，原舉發機關竟以前揭公示送達刊載公告之方式處理，此
    有高雄市政府警察局交通警察大隊98年7 月31日高市警交三
    字第0980024503號函1 紙附卷可稽（見本院卷第21頁），亦
    有違疏之處，又原舉發機關亦未提出其有另行合法通知異議
    人使之知悉違規事件之證明，足認本件舉發通知單並未踐行
    合法送達程序。原處分機關不察，誤以本件舉發通知單已依
    規定合法送達，而認異議人未依期限到案，並據此對異議人
    逕行裁處9 萬元之最高罰鍰金額等處罰，顯已侵害異議人另
    行主張應歸責之人及得以最低處罰標準在期限內自動繳納罰
    款之程序利益，其裁決處分於法未合，自應由本院將原處分
    撤銷，由原舉發機關及原處分機關另為適法之處置。
六、據上論斷，應依道路交通管理處罰條例第87條第2 項、道路
    交通案件處理辦法第20條前段，裁定如主文。
中    華    民    國    98    年    8     月    6     日
                  交通法庭  法  官  林建鼎
以上正本證明與原本無異。
如不服本裁定，應於收受送達後5 日內向本院提出抗告狀（須附
繕本）。
中    華    民    國    98    年    8     月    6     日
                            書記官  林秀敏


司法院資訊處製作；財團法人民間司法改革基金會備份。
